臺灣桃園地方法院民事判決　　　　　　 95年度重訴字第355號
原　　　告　　華南商業銀行股份有限公司
法定代理人　　丙○○
訴訟代理人　　丁○○
被　　　告　　沅昱工程股份有限公司
法定代理人　　乙○○清算人）.
　　　　　　　己○○清算人）.
兼法定代理人　甲○○清算人）.
被　　　告　　庚○○
　　　　　　　戊○○
上列當事人間清償債務事件，經本院於民國96年2 月1 日言詞辯
論終結，判決如下：
    主  文
被告應連帶給付原告新台幣柒佰零伍萬玖仟陸佰零玖元，及如附
表所示之利息、違約金。
訴訟費用由被告連帶負擔。
    事  實
甲、原告方面：
壹、聲明：
    如主文所示。
貳、陳述：
一、緣被告沅昱工程股份有限公司（下稱沅昱公司）前分別於民
    國93年12月16日、94年6 月29日與原告訂定授信動撥申請書
    兼借款憑證（下稱系爭借款憑證）而向原告借得如附表所示
    ，金額分別為新台幣（下同）350 萬元、150 萬元、350 萬
    元、150 萬元之4 筆借款，約定借款期限分別為自93年12月
    17 日 起至98年12月17日止及自94年6 月30日起至99年6 月
    30日止，並自借款日起，依年金法，按月於每月17日、30日
    平均攤還本息，利息分別按原告銀行定儲利率指數加百分之
    4 、4.5 、4 、4.5 計算，機動計息。嗣被告沅昱公司邀同
    被告甲○○、庚○○為連帶保證人，共同於95年3 月27日與
    原告訂定授信契約書（下稱系爭授信契約書），由被告甲○○、庚○○共同擔任被告沅昱公司向原告借款之連帶保證人
    ，約定由其等就被告沅昱公司對於原告依系爭授信契約書所
    負之借款、票據、透支、墊款、保證及其他基於系爭授信關
    係所生之債務，包括其利息、遲延利息、違約金、損害賠償
    及其他有關費用，以授信總額度2,500 萬元為限，與被告沅
    昱公司對原告負連帶清償之責，如被告沅昱公司逾期未還款
    ，除仍應依約計付本息外，其逾期在6 個月以內部分，另按
    上開利率百分之10，逾期超過6 個月部分，另按上開利率百
    分之20計算違約金；被告甲○○、戊○○、庚○○並於95年
    3 月27日共同與原告訂定保證書（下稱系爭保證書），由其
    等共同擔任被告沅昱公司之連帶保證人，約定由其等就被告
    沅昱公司現在（包括過去所負，現在尚未清償）及將來向原
    告借款、票據、透支、墊款、保證、基於系爭授信契約書所
    生之債務及因上開債務所生之損害賠償等債務，以3,000 萬
    元為限（含本金暨其利息、遲延利息、違約金、損害賠償及
    其他從屬於主債務之負擔），與被告沅昱公司對原告負連帶
    清償之責。
二、詎被告沅昱公司就附表編號1 、2 所示之借款僅繳納本息至
    95年8 月16日止（當時上開2 筆借款利率經分別調整為年利
    率百分之6.16，及百分之6.66），就附表編號3 、4 所示之
    借款僅繳納本息至95年7 月29日止（當時上開2 筆借款利率
    經分別調整為年利率百分之6.16，及百分之6.66），就上開
    4 筆借款尚分別積欠餘額2,109,369 元、908,358 元、2,82
    7,238 元、1,214,644 元，總計尚欠7,059,609 元未償還，
    依系爭授信契約書第7 條第1 款、第8 條第1 款約定，業已
    喪失期限利益，上開4 筆借款均視為全部到期，被告沅昱公
    司應一次全部清償借款餘額，惟屢經催討均未獲清償，尚欠
    借款上開本金7,059,609 元及如附表所示之利息、違約金未
    清償。而被告甲○○、庚○○、戊○○均為被告沅昱公司之
    連帶保證人，應依消費借貸及最高限額保證之法律關係，就
    上開欠款本息及違約金與被告沅昱公司對原告負連帶清償之
    責。爰提起本件訴訟，依消費借貸及連帶保證之法律關係，
    請求被告連帶給付上開欠款本息及違約金，而請求判決如前
    開聲明所示。
參、證據：提出系爭授信契約書及保證書、台灣票據交換所第一
    類票據信用資料查覆單、定儲利率指數歷次變動明細表各1
    件、系爭借款憑證、轉帳支出及收入傳票各4 件、放款交易
    明細帳8 紙為證。
乙、被告沅昱公司方面：
    對於沅昱公司曾與原告訂定系爭授信約定書及保證書，據以
    向原告借貸上開4 筆借款，且尚欠前揭借款餘額及如附表所
    示之利息、違約金未清償，均無意見。
丙、被告庚○○、戊○○方面：被告庚○○、戊○○均未於本件
    言詞辯論期日到場，惟據其等前於本件準備程序期日到庭所
    為聲明及陳述略以：
    其等對於原告本件主張均無意見，並同意原告本件請求。
丁、被告甲○○方面：
    被告甲○○未於本件言詞辯論期日到庭辯論，亦未提出任何
    準備書狀為何聲明或陳述。
戊、本院依職權發函台灣板橋地方法院（下稱板橋地院）查詢有
    無受理被告沅昱公司向該院聲報清算人之案件。
    理  由
壹、程序部分：
一、按當事人得以合意定第一審管轄法院。但以關於由一定法律
    關係而生之訴訟為限，民事訴訟法第24條第1 項定有明文。
    本件依兩造簽訂系爭授信契約書第17條、系爭保證書第11條
    約定，立約人不履行上開契約致涉訟時，合意由本院為第一
    審管轄法院，是本院就本件自有管轄權。
二、次按「解散之公司除因合併、破產而解散者外，應行清算。
    」「解散之公司，於清算範圍內，視為尚未解散。」公司法
    第24條、第25條定有明文。又「公司之清算，以董事為清算
    人。但本法或章程另有規定或股東會另選清算人時，不在此
    限。」、「公司之清算人，在執行職務範圍內，為公司之負
    責人。」「清算人有數人時，得推定一人或數人代表公司，
    如未推定時，各有對於第三人代表公司之權。」、「第83條
    至第86條之規定，於股份有限公司之清算準用之。」公司法
    第322 條第1 項、第8 條第2 項、第85條第1 項前段、第33
    4 條定有明文。查本件被告沅昱公司前經經濟部於95年10月
    31日以經授中字第09533063780 號函核准解散登記在案，惟
    其並未向其設立登記所在地法院即板橋地院為聲報清算人之
    程序，此有被告沅昱公司變更登記表、板橋地院96年1 月26
    日板院輔民科字第004837號函各1 件在卷（參本院卷第42至
    44頁、第78頁）可稽。則依前引法文規定，被告沅昱公司於
    解散後自應進行清算程序，在清算完畢前，其法人資格並未
    消滅，又查無其公司股東會另行選任清算人，或其章程另有
    規定清算人之情形，揆諸前揭說明，自應由其全體董事甲○○、乙○○、己○○為其清算人，並擔任其在本件訴訟之法
    定代理人。
三、被告甲○○、庚○○、戊○○經合法通知，均未於言詞辯論
    期日到場，核均無民事訴訟法第386 條各款所列之情形，爰
    依原告之聲請，由其就被告甲○○、庚○○、戊○○部分，
    依一造辯論而為判決。
貳、實體部分：
一、按「當事人對於他造主張之事實，於言詞辯論時不爭執者，
    視同自認。」「當事人對於他造主張之事實，已於相當時期
    受合法之通知，而於言詞辯論期日不到場，亦未提出準備書
    狀爭執者，準用第1 項之規定。」民事訴訟法第280 條第1
    項前段、第3 項前段亦定有明文。經查，本件原告主張之上
    開事實，業據其提出與所述相符之系爭授信契約書及保證書
    、定儲利率指數歷次變動明細表各1 件、系爭借款憑證、轉
    帳支出及收入傳票各4 件、放款交易明細帳8 紙為證。且被
    告庚○○、戊○○於本件95年12月29日準備程序期日到庭時
    ，對於原告上開主張已當庭表示無意見，並同意原告本件請
    求，此有該日準備程序筆錄1 件在卷（參本院卷第52至54頁
    ）可稽。另被告沅昱公司法定代理人即清算人乙○○、己○○於本件言詞辯論期日到庭時，並當庭表示對於被告沅昱公
    司前曾與原告訂定系爭授信約定書及保證書，據以向原告借
    得上開4 筆借款，並尚積欠欠款餘額7,059,609 元及如附表
    所示之利息、違約金未清償等情，均不爭執；被告甲○○則
    經合法通知而未於本件言詞辯論期日到場爭執，亦未提出書
    狀為何聲明或陳述，依前引法文規定，應視同被告沅昱公司
    、甲○○自認原告上開主張，是經審酌前開事證，應認原告
    上開主張堪信屬實。
二、次按消費借貸契約，借用人應於約定期限內，返還與借用物
    種類、品質、數量相同之物；遲延之債務，以支付金錢為標
    的者，債權人得請求依法定利率計算之遲延利息，但約定利
    率較高者，仍從其約定利率；當事人得約定債務人於債務不
    履行時，應支付違約金；數人負同一債務，明示對於債權人
    各負全部給付之責任者，為連帶債務；連帶債務之債權人，
    得對於債務人中之1 人或數人或其全體，同時或先後請求全
    部或一部之給付。連帶債務未全部履行前，全體債務人仍負
    連帶責任。民法第478 條前段、第233 條第1 項、第250 條
    第1 項、第272 條第1 項、第273 條分別定有明文。本件被
    告沅昱公司既為上開4 筆借款之借款人，且未依約清償借款
    本息，依系爭授信契約書之前揭約定，已視同全部到期，尚
    欠原告如附表所示之前揭本息及違約金未清償，而被告甲○○、庚○○、戊○○均為其連帶保證人，已如前述。則依前
    引法文規定，被告就本件債務自應對原告負連帶清償責任。
    從而，原告提起本件訴訟，本於兩造簽訂系爭借款憑證、授
    信契約書及保證書之約定，依消費借貸及連帶保證之法律關
    係，請求被告連帶給付如附表所示之前揭欠款本息及違約金
    ，洵屬正當，應予准許。
三、結論：本件原告之訴為有理由，依民事訴訟法第385 條第1
    項前段、第85條第2 項，判決如主文。
中　　華　　民　　國　　96　　年　　2 　　月　　15　　日
                  民事第一庭  審判長法　官  郭琇玲
                                    法  官  林望民
                                    法  官  陳勇松
以上正本係照原本作成。
如對本判決上訴，須於判決送達後20日內向本院提出上訴狀。
中　　華　　民　　國　　96　　年　　2 　　月　　15　　日
                                    書記官　陳夏施
┌───────────────────────────────────────────────┐
│附表：                                                                     95年度重訴字第355號│
├─┬──────┬───────┬──────┬──────────┬────────┬───┤
│編│借 款 金 額 │ 借 款 期 限  │債 權 本 金 │ 利              息 │  違   約   金  │      │
│  │            │              │（尚欠餘額）├──────┬───┼────────┤備 註 │
│號│(新台幣：元)│              │(新台幣：元)│計 算 期 間 │利 率 │ 計  算  方  式 │      │
├─┼──────┼───────┼──────┼──────┼───┼────────┼───┤
│  │            │              │            │            │      │自95年9月18日起 │      │
│  │            │              │            │            │      │逾期6個月以內部 │      │
│1 │ 3,500,000元│自93年12月17日│2,109,369元 │自95年8月17 │6.16% │分按左開利率之10│      │
│  │            │起至98年12月17│            │日起至清償日│      │%，超過6個月部分│      │
│  │            │日止          │            │止          │      │，按左開利率之20│      │
│  │            │              │            │            │      │%加計違約金。   │      │
├─┼──────┼───────┼──────┼──────┼───┼────────┼───┤
│  │            │              │            │            │      │自95年9月18日起 │      │
│  │            │              │            │            │      │逾期6個月以內部 │      │
│2 │ 1,500,000元│自93年12月17日│  908,358元 │自95年8月17 │6.66% │分按左開利率之10│      │
│  │            │起至98年12月17│            │日起至清償日│      │% ，超過6個月部 │      │
│  │            │日止          │            │止          │      │分，按左開利率之│      │
│  │            │              │            │            │      │20%加計違約金。 │      │
├─┼──────┼───────┼──────┼──────┼───┼────────┼───┤
│  │            │              │            │            │      │自95年8月31日起 │      │
│  │            │              │            │            │      │逾期6個月以內部 │      │
│3 │ 3,500,000元│自94年6月30日 │2,827,238元 │自95年7月30 │6.16% │分按左開利率之10│      │
│  │            │起至99年6月30 │            │日起至清償日│      │%，超過6個月部分│      │
│  │            │日止          │            │止          │      │，按左開利率之20│      │
│  │            │              │            │            │      │%加計違約金。   │      │
├─┼──────┼───────┼──────┼──────┼───┼────────┼───┤
│  │            │              │            │            │      │自95年8月31日起 │      │
│  │            │              │            │            │      │逾期6個月以內部 │      │
│4 │ 1,500,000元│自94年6月30日 │1,214,644元 │自95年7月30 │6.66% │分按左開利率之10│      │
│  │            │起至99年6月30 │            │日起至清償日│      │%，超過6個月部分│      │
│  │            │日止          │            │止          │      │，按左開利率之20│      │
│  │            │              │            │            │      │%加計違約金。   │      │
├─┼──────┼───────┼──────┼──────┴───┴────────┴───┤
│合│10,000,000元│              │7,059,609元 │                                              │
│計│            │              │            │                                              │
└─┴──────┴───────┴──────┴───────────────────────┘
